【裁判字號】    95,交簡上,46
【裁判日期】    950810
【裁判案由】    公共危險
【裁判全文】
臺灣嘉義地方法院刑事判決            95年度交簡上字第46號
上  訴  人  甲○○
即  被  告
上列上訴人因公共危險案件，不服本院嘉義簡易庭95年度嘉交簡
字第223號中華民國95年5月30日第一審判決（臺灣嘉義地方法院
檢察署檢察官聲請簡易判決處刑案號：95年度偵字第2601號），
提起上訴，本院管轄之第二審合議庭判決如下：
    主  文
上訴駁回。
    事 實 及 理 由
一、本案經審理結果，認原審簡易判決除法律變更未及為新舊法
    之比較適用應予補充，並就被告甲○○迨第二審始行提出之
    辯解不予採納之理由說明如下外，認原審簡易判決以被告罪
    證明確而予論罪科刑，其認事用法無誤，量刑亦屬允當，應
    予維持，並引用第一審簡易判決書所記載之事實、證據及理
    由（如附件）。
二、被告提起上訴否認犯罪，另指摘原審量刑過重，辯稱：伊酒
    量不錯，並未酒醉，且伊係慢慢地騎駛機車，不會有安全上
    之顧慮，原審判刑太重云云。惟本院認被告之辯解不可採，
    上訴並無理由，應予駁回，論述如下：
 (一) 按「汽車（包括機器腳踏車）駕駛人飲用酒類後，吐氣所含
    酒精濃度超過每公升0.25毫克或血液中酒精濃度超過百分之
    0.05以上者，不得駕車」，道路交通安全規則第114條第2款
    定有明文。而刑法第185條之3「服用酒類不能安全駕駛動力
    交通工具而駕駛」之規範目的，在於對其他交通參與者生命
    身體暨整體社會法益作前置性之保護，乃對抗交通犯罪之重
    要手段，屬本非待事故發生即可成罪之危險犯之立法結構，
    置重於在交通工具高速動力運轉狀況下，酒精對駕駛人整體
    應變能力之不良影響。被告於遭攔檢後檢測其呼氣酒精含量
    結果，單位數值高達每公升0.69毫克，根據科學研究顯示，
    酒後吐氣所含酒精濃度達此一程度者，其行車肇事率為未飲
    酒者之10至25倍（中央警察大學交通學系暨交通管理研究所
    蔡中志教授所製「酒精濃度與肇事率之關係」表參照）；而
    酒精對中樞神經系統有麻醉作用，足導致人對外界事物狀況
    之知覺減緩及認知功能短暫性缺損，駕駛人對移動景物的追
    蹤、經強光照射後的視力恢復、監視四週之注意等反應能力
    均會有降低，被告身體含有如此程度之酒精成分，亦會呈現
    肢體協調、平衡感與判斷力障礙度升高之生理功能障礙（臺
    北醫學院附設醫院精神科主任蔡尚穎所著「酒精對人體生理
    與行為之影響」一文參照）。再者，被告為警查獲當時，騎
    駛機車有蛇行、車身搖擺不定等駕駛控制力欠佳之情，有測
    試觀察紀錄表可稽（見警卷第8頁），揆諸前揭說明，被告
    酒後注意能力顯著降低，已致不能安全操控動力交通工具而
    騎駛機車，事證明確。
 (二) 又按刑之量定，係實體法上賦予法院得為自由裁量之事項，
    倘其未有逾越或濫用法律所規定裁量之外部及內部性界限，
    並符合法規範之體系及目的，遵守一般有效之經驗及論理法
    則，即不得任意指為違法（最高法院75年台上字第7033號判
    例參照）。原審基於調查審理所認定之事實，斟酌被告品行
    、犯罪之動機、目的、手段、所生損害等一切情狀，在法定
    刑度內加以考慮而為量刑，妥適反應其所認定之犯罪事實與
    全案情節，罰當其罪，未有過於苛刻之處，厥無瑕疵可指。
三、被告行為後，刑法關於易科罰金之規定，業於民國94年2 月
    2日修正公布，95年7月1日施行（下稱新法或修正後刑法；
    修正前刑法下稱舊法），應為新舊法比較，非原審所能及時
    審酌，然修正後刑法第2條第1項立法之變更，改採「從舊從
    輕」原則，本件比較新舊法結果，仍應適用舊法，則原判決
    適用行為時之舊法即無不當，自不構成撤銷之理由，析述如
    下：
 (一) 被告行為後，刑法關於自由刑易科罰金規定之修正，相當於
    科刑規範事項之變更，影響刑罰之法律效果，新法施行後，
    應依新法第2條第1項規定，適用最有利於行為人之法律（最
    高法院95年第8次刑事庭會議決議參照）。舊法第41條第1項
    前段「犯最重本刑為5年以下有期徒刑以下之刑之罪，而受6
    個月以下有期徒刑或拘役之宣告，因身體、教育、職業、家
    庭之關係或其他正當事由，執行顯有困難者，得以1元以上3
    元以下折算一日，易科罰金」之規定，修正為新法第41條第
    1 項前段「犯最重本刑為5年以下有期徒刑以下之刑之罪，
    而受6個月以下有期徒刑或拘役之宣告者，得以新臺幣1000
    元、2000元或3000元折算一日，易科罰金」。
 (二) 被告所犯本件不能安全駕駛動力交通工具罪，經本院判處有
    期徒刑3月，倘依舊法第41條第1項前段規定為易科罰金之折
    算標準，配合修正前罰金罰鍰提高標準條例第2條前段「依
    刑法易科罰金或易服勞役者，均就其原定數額提高為100倍
    折算一日」（現已刪除）及現行法規所定貨幣單位折算新臺
    幣條例第2條「現行法規（按指修正前刑法）所定金額之貨
    幣單位為元者，以新臺幣元之3倍折算之」等規定，則被告
    行為時之易科罰金折算標準，應以銀元300元即新臺幣900元
    折算1日。而依新法第41條第1項前段規定為易科罰金標準，
    則係以新臺幣1000元、2000元或3000元折算一日。比較新舊
    法結果，修正前刑法顯然較被告有利，故應依新法第2條第1
    項前段規定，適用較有利於被告之舊法即修正前刑法第41條
    第1項前段規定。
四、【累犯】
    被告前案受有期徒刑之宣告執行完畢後，5年內再故意犯本
    件不能安全駕駛動力交通工具罪，不論依舊法第47條規定，
    抑新法第47條第1項規定，均構成累犯，對被告而言，並無
    有利或不利之情形，不生新舊法比較之問題，應逕依修正前
    刑法第47條規定論以累犯，並加重其刑。
據上論斷，應依刑事訴訟法第455條之1第1項、第3項、第373條
、第368條，判決如主文。
本案經檢察官陳美君到庭執行職務。
中    華    民    國    95    年    8     月    10    日
                刑事第五庭審判長法  官    林信旭
                                法  官    蘇姵文
                                法  官    蔡憲德
上列正本證明與原本無異。
本件不得上訴。
中    華    民    國    95    年    8     月    10    日
                                書記官    楊福源
附錄本案論罪科刑法條
刑法第185條之3
  服用毒品、麻醉藥品、酒類或其他相類之物，不能安全駕駛動
  力交通工具而駕駛者，處1年以下有期徒刑、拘役或3萬元以下
  罰金。


司法院資訊處製作；財團法人民間司法改革基金會備份。
